最高法院刑事判決　　　　　　　一○○年度台非字第一八九號
上　訴　人　最高法院檢察署檢察總長
被　　　告　陳雅琪
上列上訴人因被告違反毒品危害防制條例案件，不服台灣桃園地
方法院中華民國一○○年三月九日第一審確定簡易判決（一○○
年度桃簡字第三四一號，聲請簡易判決處刑案號：台灣桃園地方
法院檢察署九十九年度毒偵字第六二五六號），認為違背法令，
提起非常上訴，本院判決如下：
    主  文
原判決撤銷。
陳雅琪施用第二級毒品，處有期徒刑伍月，如易科罰金，以新台
幣壹仟元折算壹日。
    理  由
非常上訴理由稱：「按判決適用法則不當者，為違背法令，刑事
訴訟法第三百七十八條定有明文。又按數罪併罰案件，在所裁定
之執行刑尚未執行完畢前，各案之宣告刑不發生執行完畢之效力
；數罪併罰案件，於定執行刑之前，因有一部分犯罪先確定，形
式上予以執行，仍應依刑法第五十條、第五十一條規定定其應執
行之刑，僅檢察官指揮執行「應執行刑」時，再就形式上已執行
部分予以折抵，不能謂先確定之罪已執行完畢。查原審以被告陳
雅琪基於施用第二級毒品甲基安非他命之犯意，於民國九十九年
八月十七日晚間某時許，在桃園縣桃園市○○路友人住處內，施
用甲基安非他命之犯行，認被告犯毒品危害防制條例第十條第二
項之施用第二級毒品罪，判決被告「累犯」，處有期徒刑六月（
如易科罰金，以新台幣〈下同〉一千元折算一日），並於一○○
年四月十一日確定。惟查，原審以被告曾於九十八年七月間犯施
用毒品案件，經台灣桃園地方法院以九十八年度壢簡字第二八六
六號判決判處有期徒刑二月，嗣於九十九年一月二十六日確定，
經台灣桃園地方法院檢察署於九十九年六月十八日以九十九年度
執字第三○四七號發監執行，嗣於九十九年八月十七日縮刑期滿
釋放出監，而認被告於本件構成累犯，然細究台灣桃園地方法院
九十八年度壢簡字第二八六六號與被告另犯之台灣桃園地方法院
九十八年度審訴字第二七四○號之犯罪時間，兩者應屬數罪併罰
案件，而符合定應執行刑之規定，經台灣桃園地方法院檢察署聲
請定其應執行刑，並經台灣桃園地方法院於九十九年十一月十七
日以九十九年度聲字第三五二八號裁定確定在案，復由台灣桃園
地方法院檢察署以九十九年度執更字第三四五八號發監執行，現
仍執行中（刑期起算日為九十九年十一月二十三日，執畢日期為
一○○年八月九日，見原審卷第五頁背面），則本件判決之時（
一○○年三月九日），台灣桃園地方法院九十八年度壢簡字第二
八六六號（台灣桃園地方法院檢察署九十九年度執字第三○四七
號）應屬尚未執行完畢之案件，而無從依累犯規定加重其刑，揆
諸首開說明，原審判決被告於本件構成累犯，加重其刑，自有判
決適用法則不當之違誤。案經確定，且於被告不利，爰依刑事訴
訟法第四百四十一條、第四百四十三條提起非常上訴，以資糾正
。」等語。
本院按：受有期徒刑之執行完畢，或受無期徒刑或有期徒刑一部
之執行而赦免後，五年以內故意再犯有期徒刑以上之罪者，方為
累犯，此觀刑法第四十七條第一項之規定甚明。又裁判確定前犯
數罪者，併合處罰之；數罪併罰，宣告多數有期徒刑者，於各刑
中之最長期以上，各刑合併之刑期以下，定其刑期，同法第五十
條、第五十一條第五款亦分別定有明文。故刑法第四十七條第一
項所謂之「受有期徒刑之執行完畢」，就數罪併罰案件，係指所
定之執行刑執行完畢而言。如於定執行刑之前，因有一部分犯罪
先確定，形式上予以執行，仍應依刑法規定，定其應執行之刑，
俟檢察官指揮執行「應執行刑」時，再就形式上已執行部分，予
以折抵扣除，不能謂先前確定之罪，已經執行完畢。本件被告於
九十九年八月十七日晚間某時許，在桃園市○○路友人住處內，
施用甲基安非他命，經台灣桃園地方法院於一○○年三月九日，
以一○○年度桃簡字第三四一號判決，判處有期徒刑六月，如易
科罰金，以一千元折算一日確定在案，形式上雖先於九十九年八
月十七日縮刑期滿執行完畢，但其於九十八年七月十二日至七月
十八日另犯明知為禁藥而轉讓罪，經同法院判決各處有期徒刑六
月（共五罪），應執行有期徒刑九月（九十八年度審訴字第二七
四○號），所犯上述施用第二級毒品及明知為禁藥而轉讓等六罪
因合於數罪併罰要件，經檢察官聲請台灣桃園地方法院於九十九
年九月二十三日以九十九年度聲字第三五二八號裁定，合併定其
應執行之刑為有期徒刑十月，其指揮書執行起算日期為九十九年
十一月二十三日，現尚在執行中，此有台灣高等法院被告全國前
案紀錄表、台灣桃園地方法院九十八年度審訴字第二七四○號判
決、九十九年度聲字第三五二八號裁定在卷可稽。依上開說明，
本件原確定判決確認被告於九十九年八月十七日夜間某時犯本件
施用第二級毒品罪時，上開前犯六罪所定之執行刑，應尚未執行
完畢，依法自不得論以累犯。乃原確定判決以被告於九十八年七
月間所犯之施用第二級毒品罪所處有期徒刑二月，已於九十九年
八月十七日執行完畢，而就其本件所犯施用第二級毒品罪論以累
犯，適用毒品危害防制條例第十條第二項、刑法第四十一條第一
項前段、第四十七條第一項，論被告以施用第二級毒品，累犯之
罪，量處有期徒刑六月，如易科罰金，以一千元折算一日，自有
判決適用法則不當之違法。非常上訴意旨執以指摘，洵有理由。
案經確定，且於被告不利，應由本院將原確定判決撤銷，另行判
決如主文第二項所示，以資救濟。
據上論結，應依刑事訴訟法第四百四十七條第一項第一款，毒品
危害防制條例第十條第二項、刑法第十一條前段、第四十一條第
一項前段，判決如主文。
中    華    民    國  一○○  年    七    月   十三   日
                      最高法院刑事第七庭
                          審判長法官  花  滿  堂  
                                法官  洪  昌  宏  
                                法官  徐  昌  錦  
                                法官  王  聰  明  
                                法官  施  俊  堯  
本件正本證明與原本無異
                                      書  記  官  
中    華    民    國  一○○  年    七    月   十八   日
                                                      K

附錄本件論罪科刑法條
毒品危害防制條例第十條第二項
施用第二級毒品者，處三年以下有期徒刑。